【裁判字號】    97,聲減,93
【裁判日期】    970606
【裁判案由】    聲請減刑並定應執行刑
【裁判全文】
臺灣宜蘭地方法院刑事裁定              97年度聲減字第93號
抗告人即
聲  請  人  臺灣宜蘭地方法院檢察署檢察官
受  刑  人  甲○○
                    （現於臺灣宜蘭監獄執行中）
上列抗告人因聲請減刑及定其應執行之刑等案件，不服本院97年
6月2日裁定（97年度聲減字第93號），提起抗告，本院裁定如下
：
    主  文
原裁定撤銷。
甲○○所犯如附表編號一、二所示之罪，減為如附表編號一、二
所示之刑，應執行有期徒刑捌月，如易科罰金，以銀元參佰元即
新臺幣玖佰元折算壹日；又所犯如附表編號三、四所示之罪，各
減為如附表編號三、四所示之刑，應執行有期徒刑玖月，如易科
罰金，以銀元參佰元即新臺幣玖佰元折算壹日。
    理  由
一、抗告意旨略以：按假釋中之人犯，於本條例施行之日起，視
    為已依前項規定減其宣告刑，毋庸聲請裁定減刑。但經撤銷
    假釋者，仍應依本條例規定聲請裁定減刑，中華民國九十六
    年罪犯減刑條例第2條第2項定有明文。查本件受刑人甲○○
    於假釋中（自民國95年6月4日起至96年4月11日止），自95
    年10月19日起至95年12月5日止，犯毒品危害防制條例罪，
    經本院97年度訴字第1號判決處有期徒刑1年6月，並於97年3
    月21日確定，嗣經臺灣宜蘭監獄報請法務部於97年5月2日撤
    銷假釋，需執行殘刑9月12日。故本件屬於撤銷假釋之聲請
    裁定減刑並定應執行刑，揆諸前揭說明，應予減刑並定應執
    行刑。原審適用中華民國九十六年罪犯減刑條例第8條第1項
    規定予以駁回，似有誤會，爰依法提出抗告。
二、按原審法院認為抗告有理由者，應更正其裁定，刑事訴訟法
    第408條第2項前段定有明文。次按假釋中因故意更犯罪，受
    有期徒刑以上刑之宣告者，於判決確定後6月以內，撤銷其
    假釋。但假釋期滿逾3年者，不在此限；又在無期徒刑假釋
    後滿20年或在有期徒刑所餘刑期內未經撤銷假釋者，其未執
    行之刑，以已執行論。但依第78條第1項撤銷其假釋者，不
    在此限，刑法第78條第1項、第79條第1項亦分別定有明文。
三、經查：
  (一)受刑人甲○○於假釋中（自95年6月30日起至96年4月11日止
    ），自95年10月19日起至95年12月5日止，確實因違反毒品
    危害防制條例案件，經本院97年度訴字第1號判決處有期徒
    刑1年6月，並於97年3月21日確定，嗣經臺灣宜蘭監獄報請
    法務部於97年5月2日撤銷假釋，需執行殘刑9月12日之事實
    ，有臺灣高等法院被告前案全國紀錄表、本院97年度訴字第
    1號判決及臺灣宜蘭監獄97年5月8日宜監教字第09711 00406
    號函附法務部函暨撤銷假釋報告表附卷可稽，故受刑人前揭
    未執行之刑，不得以已執行論。又受刑人於如附表所列日期
    犯如附表所示之罪，經如附表所示各法院判處如附表所示之
    刑確定在案，且其所犯上開各罪，犯罪時間均在中華民國96
    年4月24日之前，亦與中華民國96年罪犯減刑條例第2條第1
    項第3款規定相符，故經核抗告人依同條例第8條第1項、第
    10條第2項規定，聲請裁定減刑，並分別就附表編號1、2號
    及編號3、4號定應執行刑，尚無不合，應予准許。
  (二)按刑法業於94年2月2日修正公布，於95年7月1日施行。依修
    正後之刑法第2條第1項規定：「行為後法律有變更者，適用
    行為時之法律。但行為後之法律有利於行為人者，適用最有
    利於行為人之法律」。。該條係規範行為後法律變更所生新
    舊法比較適用之準據法，其本身無關行為可罰性要件之變更
    ，是於刑法修正施行後，應適用該條之規定，為「從舊從新
    」之比較。茲將本件關於新舊法比較適用之說明如下：
  1.受刑人於行為時之刑法第41條規定：「犯最重本刑為五年以
    下有期徒刑以下之刑之罪，而受六個月以下有期徒刑或拘役
    之宣告，因身體、教育、職業、家庭之關係或其他正當事由
    ，執行顯有困難者，得以一元以上三元以下折算一日，易科
    罰金。但確因不執行所宣告之刑，難收矯正之效，或難以維
    持法秩序者，不在此限。併合處罰之數罪，均有前項情形，
    其應執行之刑逾六月者，亦同。」，又受刑人行為時之易科
    罰金折算標準，依修正前罰金罰鍰提高標準條例第2條前段
    （現已刪除）規定，就其原定數額提高為100倍折算1日，則
    本件被告行為時之易科罰金折算標準，最高應以銀元300元
    折算1日，經折算為新臺幣後，以新臺幣900元折算為1日。
    惟95年7月1日修正公佈施行之刑法第41條則規定：「犯最重
    本刑為五年以下有期徒刑以下之刑之罪，而受六個月以下有
    期徒刑或拘役之宣告者，得以新臺幣一千元、二千元或三千
    元折算一日，易科罰金。但確因不執行所宣告之刑，難收矯
    正之效，或難以維持法秩序者，不在此限。前項規定於數罪
    併罰，其應執行之刑未逾六月者，亦適用之。」，經比較新
    舊法結果，修正後之規定並非較有利於受刑人。故依刑法第
    2條第1項前段，適用修正前刑法第41條第1項前段及第2項之
    規定。
  2.按裁判確定前犯數罪，依刑法第51條定應執行刑時，其中一
    罪在新法施行前者，亦應為新舊法比較（最高法院95年5月
    23日第8次刑事庭會議決議可資參照）。查受刑人行為時之
    刑法第51條規定：「數罪併罰，分別宣告其罪之刑，依左列
    各款定其應執行者：」，其中第5款規定：「宣告多數有期
    徒刑者，於各刑中之最長期以上，各刑合併之刑期以下，定
    其刑期。但不得逾二十年。」，惟95年7月1日修正公布施行
    之刑法第51條第5款則規定：「宣告多數有期徒刑者，於各
    刑中之最長期以上，各刑合併之刑期以下，定其刑期。但不
    得逾三十年。」，經比較新舊法結果，修正後之規定並非較
    有利於受刑人。故依刑法第2條第1項前段，適用修正前第51
    條第5款之規定。
  (三)從而，本件應依中華民國九十六年罪犯減刑條例第2條第1項
    第3款、第8條第1項、第9條、第10條第2項，修正前刑法第5
    1條第5款、第41條第1項、第2項，刪除前罰金罰鍰提高標準
    條例第2條，現行法規所定貨幣單位折算新台幣條例第2條，
    裁定如主文第2項所示。
三、綜上所述，本件抗告為有理由。爰依刑事訴訟法第408條第2
    項前段、第121條第1項、第220條，將原裁定撤銷，並更正
    如主文第2項所示。
中    華    民    國    97    年    6     月    6     日
                        刑事第二庭  法  官  陳映佐
以上正本證明與原本無異
如不服本裁定應於送達後5日內向本院提出抗告狀
                                    書記官  何適熹
中    華    民    國    97    年    6     月    9     日


司法院資訊處製作；財團法人民間司法改革基金會備份。
